臺北高等行政法院判決
　　　　　　　　　　　　　　　　　　 96年度訴字第01206號
　　　　　　　　　　　　　　　.
原　　　告　台証綜合證券股份有限公司
代　表　人　甲○○（董事長）
訴訟代理人　陳建宏（會計師）
被　　　告　財政部臺北市國稅局
代　表　人　凌忠嫄（局長）
訴訟代理人　乙○○
上列當事人間因營利事業所得稅事件，原告不服財政部中華民國
96年2 月9 日台財訴字第09500585910 號（案號：00000000）訴
願決定，提起行政訴訟。本院判決如下：
    主  文
原告之訴駁回。
訴訟費用由原告負擔。
    事  實
壹、事實概要：
    原告民國（下同）88年度營利事業所得稅結算申報，原列報
    停徵之證券、期貨交易所得為虧損新臺幣（下同）163,864,
    063 元，課稅所得額為650,336,039 元。被告初查以：一、
    原告申報利息收入1,044,396,470 元（包括融資、活存存款
    、定存存款、押金設算、交割結算基金及其他利息收入；詳
    細金額參附表），大於利息支出494,292,029 元（包括融券
    、發行商業本票、長、短期借款、透支息、押金息、其他利
    息支出；詳細金額參附表），將全部利息支出均列在課稅所
    得項下減除；惟查核其帳載申報無法明確歸屬之利息收入為
    43,462,335元（剔除融資、押金設算、交割結算基金利息收
    入部分），無法明確歸屬之利息支出為464,806,866 元（剔
    除融券利息支出及押金息支出），乃就利息收入小於利息支
    出之差額421,344,531 元，依財政部85年8 月9 日台財稅第
    851914404 號函釋意旨，計算原告出售有價證券收入應分攤
    利息支出為329,912,767 元。二、原告申報交際費85,846,9
    39元，原核定計算其非屬出售有價證券之應稅業務部分，交
    際費可列支之限額為18,553,722元【應稅交際費限額18,553
    ,722元＝（應稅收入3,061,146,823 元＋短票利息收入10,1
    40,097元）×0.6%＋126,000 元】，餘交際費65,235,806【
    交際費超限數65,235,806元＝85,546,939元－原告已列報1,
    408,284 元－免稅部門間接分攤之交際費349,127 元－應稅
    業務收入之交際費限額18,553,722元】，轉至有價證券出出
    售收入項下認列。核定證券交易所得為虧損367,354,623 元
    ，課稅所得額為1,045,484,612 元。原告不服，就證券交易
    所得分攤利息支出及分攤交際費項目，申請復查，經被告以
    95年9 月18日財北國稅法字第0950229615號復查決定（下稱
    原處分）駁回，提起訴願，復遭財政部決定駁回，遂向本院
    提起行政訴訟。
貳、兩造聲明：
一、原告聲明：求為判決
(一)、訴願決定及原處分均撤銷。
(二)、訴訟費用由被告負擔。
二、被告聲明：求為判決如主文所示。
參、兩造之爭點：
一、原告主張之理由：
(一)、出售有價證券收入分攤利息支出部分：
１、揆諸財政部85年8 月9 日台財稅第851914404 號函釋意旨，
    綜合證券商利息收支中如有某筆收入（支出）得以辨認專為
    某項業務而發生者，則應將該筆利息收入（支出）予以明確
    歸屬認列，其餘部分若因辨認困難致無法明確歸屬者，始依
    該函釋規定原則辦理，即在當無法明確歸屬之利息收入仍大
    於利息支出時，該全部利息支出尚可在課稅所得項下減除；
    如無法明確歸屬之利息收入小於利息支出時，則其利息收支
    差額須按購買有價證券平均動用資金比例，計算有價證券出
    售部分應分攤之利息，不可在課稅所得項下減除。
２、原告系爭年度營利事業所得稅結算申報時，已將利息收入（
    支出）可明確辨認者，個別歸屬認列，並將無法明確歸屬者
    全數列在非營業收支項下，因此申報於非營業收益項下之利
    息收入計1,044,396,470 元乃係為無法明確歸屬之利息收入
    總額，申報於非營業支出項下之利息支出計494,292,029 元
    則為無法明確歸屬之利息支出總額，按財政部85年8 月9 日
    台財稅第851914404 號函釋，因無法明確歸屬之利息收入遠
    大於利息支出，故原告將無法明確歸屬之利息支出全數於課
    稅所得項下減除，實無任何違誤之處，被告未能查明非營業
    收支項下利息收入（支出）係屬無法明確辨認者，即逕予調
    整認定原告無法明確歸屬之利息收入小於利息支出，並按購
    買有價證券平均動用資金比例分攤利息支出，增加原告系爭
    年度之課稅所得額，明顯違背前揭財政部函釋意旨。
３、原告系爭年度利息收入（支出）無法明確歸屬部分與原核定
    認定屬無法明確歸屬部分之差異調節如起訴狀之附表。針對
    核定差異之融資融券部分，被告未能查明交易事實而逕予調
    整認定，實有認定事實錯誤之違誤，且與平等原則及經驗法
    則嚴重相悖：
(1)、按「融資」係投資人想買股票但資金不夠，而向原告融通資
    金購入股票，原告會融資部分款項與投資人，並約定投資人
    須於一定期限內償還，原告因此融資交易而於帳上產生應收
    證券融資款及利息收入；「融券」則係投資人手上沒有股票
    或是股票不足，卻因看壞後市致想要賣股票，而暫先向原告
    融通欲處分之股票，並於證券市場中賣出，投資人須因此準
    備欲賣出股票總額之一定成數現金，或是提供一定成數之股
    票作為擔保，原告會因此融券交易而於帳上產生應付融券擔
    保價款、融券存入保證金及利息支出。惟原告須先承作融資
    交易達一定程度後，方可相對承作融券交易，仍係為現行法
    令所規定，故證券商尚不能在未有融資交易之情況下，即先
    辦理融券交易，因此原告於承作融資融券交易所需或產生之
    資金乃係相互流用，可於投資人償還融資款時，將該資金用
    以償還投資人融券保證金；或於收到投資人融資利息後，用
    以支付投資人融券利息，故融資融券所動用之資金，理應相
    互抵銷，並以互抵後淨動用資金金額作為原告承作融資融券
    業務實際動用之資金，合先敘明。
(2)、又鈞院92年訴字第157 號判決理由書明確揭示，利息收入與
    利息支出間具有因果關係者，其可否明確歸屬之分類應相互
    一致。依上述判決之意旨而論，被告既將原告因融資融券交
    易所產生之利息收入視為可明確歸屬，則為支應融資融券交
    易而相對借入款項所產生之利息支出亦應對等視為可明確歸
    屬，方為合理；若單純因原告借入之款項無法按借入目的加
    以區分歸屬認定，而導致借款利息支出必須列入無法合理明
    確歸屬項下，則原告承作融資融券交易中以借款支應部分所
    收取之利息收入（支出）亦應視為無法合理明確歸屬，方符
    合平等原則，且符合數學計算邏輯和一般經驗法則。按被告
    所指，無法明確歸屬之利息支出464,806,866 遠大於利息收
    入43,462,335元，兩者差額部分需按前揭財政部85年函釋，
    計算分攤利息支出金額至有價證券交易項下。如此行政處理
    將造成因融資融券交易動用及借入資金所產生之利息收入（
    支出）一部分被視為可明確歸屬，一部分卻被視為無法明確
    歸屬之不合理現象，顯違背平等原則，更使得無法明確歸屬
    之利息收入和利息支出涵蓋範圍不一致，被告竟依此不一致
    之利息收入及利息支出作為基礎，適用前揭財政部85年函釋
    意旨，計算調整利息支出金額，顯不合理，並與數學邏輯和
    經驗法則嚴重相違，應予撤銷重核。
(3)、況依前揭財政部85年8 月9 日台財稅第851914404 號函釋意
    旨，利息收入與利息支出應依其性質先判斷是否可明確歸屬
    ，如可明確歸屬者則應個別歸屬認定。原告因承作融資交易
    而產生之利息收入係屬應稅所得，依財政部前揭函釋意旨，
    如因融資交易所需而借款支應之資金其產生相對應利息支出
    ，依其來由應可明確歸屬至應稅所得之減項，方符該函釋個
    別歸屬認定之精神。被告非旦未按個別歸屬認定之精神考量
    此利息支出應歸屬於應稅所得之減項外，甚至還將此利息支
    出錯誤列入無法明確歸屬項下，並將利息支出超過利息收入
    部分予以分攤調整至有價證券交易項下（即將此部分原應屬
    應稅之利息支出，列入免稅利息分攤計算中），造成同樣是
    因融資交易所產生之利息收入被歸屬於應稅所得項下，利息
    支出部分卻分攤至免稅所得項下而無法相對在課稅所得項下
    減除之情況，殊不合理，其亦會造成與收入相關之成本無法
    配合減除之謬誤情形，被告嚴重違背前揭函釋有關個別歸屬
    認定之精神，亦違反收入成本配合原則，應予撤銷重核。
４、退步言之，縱使本案利息收入須依被告所主張加以重新分類
    ，但其所計算之購買有價證券平均動用資金，占全體可運用
    資金比例亦非正確。被告所主張平均動用資金比例為78.30%
    ，係以原告88年度營業證券－自營、承銷及國內長期投資之
    月平均餘額10,524,553,390元、3,976,601,725 元及669,16
    2,022 元合計數（15,170,317,137元），除以全體可運用資
    金19,373,227,468元而得，原告對於前揭計算比例之分母部
    分並無異議；惟被告並未將債券附條件交易（係原告與投資
    人在交易時即約定一定利率與一定承作天期，到期時投資人
    再以約定好的利率買回或賣回該債券）部份列於分子之中，
    亦與前揭函釋意旨相違。
５、原告從事之債券交易計有一般債券交易及債券附買賣回交易
    兩種，而此部分資金係由自營債券部門自行操作管理，整個
    債券交易之資金運用概述如下：自營債券部門有剩餘資金時
    ，會從事附賣回債券之投資，或購入一般債券作為投資，資
    金不足時會從事附買回債券交易，以獲取現金，獲取之現金
    再流入一般債券或附賣回債券之投資，當附買回債券交易應
    履行買回義務時，再出售債券部位以換取現金履行買回義務
    ；由上可知，原告於購入附賣回債券投資或購入一般債券作
    為投資時，雖會因增加債券投資而動用資金，但於相對承作
    附買回債券負債時，該動用之資金便會因此而收回，整個債
    券交易之資金係相互流用，其動用資金狀況應以整個債券交
    易之淨動用資金表達方為合理。整個債券交易之動用資金應
    以淨動用資金金額應列入分子中，鈞院92年訴字第157 號判
    決亦持相同見解，被告未能查明事實真相，即率斷將債券投
    資和附買回債券交易之動用資金分別列入分子計算，顯不合
    理，亦不符合財政部85年度函釋之精神。經上述調整後，原
    告系爭年度購買有價證券平均動用資金比例僅36.07%（月平
    均購買有價證券平均動用資金6,988,668,698 元÷月平均全
    體可運用資金19,373,227,468元），被告所用之平均動用資
    金比例78.30%明顯錯誤。再者，財政部85年8 月9 日台財稅
    第851914404 號函所指「．．．所稱比例計算，採月平均餘
    額計算之。」由此可知，原告於原計算購買有價證券平均動
    用資金占全體可運用資金比例時，採用月平均餘額計算之作
    法並無違誤。原核定調整法令及依據說明書指稱「依本局一
    致性做法．．．，分子『購買有價證券平均動用資金』得以
    調整之債券附條件交易金額，係指承作債券附條件交易之『
    部位』，而非『附買回債券負債』及『附賣回債券投資』」
    ，明顯錯誤。
(二)、出售有價證券收入分攤交際費部分：
１、原告88年度申報交際費85,546,939元，係基於業務需要所產
    生之支出，且自營部經營有價證券買賣免稅業務所支付之交
    際費，依其交易對象歸屬於該部門費用僅1,408,284 元，申
    報時已合併於自營部門營業費用，並作為申報書第58項「證
    券交易利益調整數」項下，況且本期申報交際費85,546,939
    元，尚未超過依所得稅法第37條規定第1 項1 款至4 款規定
    合併計算之限額128,867,252 元，然被告於計算交際費限額
    時，僅將有價證券經紀業務所取得之手續費收入淨額2,313,
    370,519 元（已減除經紀手續費折讓236,226,607 元）、承
    銷業務收入165,194,857 元、利息收入933,688,824 元、股
    務代理收入84,711,547元、其他營業收入34,634,290元、短
    期票券利息收入10,140,097元，按「供給勞務為業」之比率
    計算限額為18,553,722元，致超限65,235,806元，認屬於買
    賣有價證券應分攤之交際費用，而未將原告自行買賣有價證
    券部分之購入股票成本、出售證券收入、債券附買回、附賣
    回交易利益及期貨契約利益，分別按所得稅法第37條第1 項
    第1 款「以進貨為目的」以及第2 款「以銷貨為目的」分別
    列入交際費限額之基礎計算，顯有違財政部83年11月23日台
    財稅第000000000 號函釋之意旨。
２、原告每一部門所支付之交際費用各不相同（事實上，經紀及
    承銷部門需要開闢客源，交際費支出當然會比較多，而自營
    部門只須在證票市場買賣股票及票券，反而不太需要交際費
    之支出），依被告向來法律見解，只要符合規定，又未超過
    法定最高總限額，並無不准核實認列之理由。惟被告於本案
    中卻一反其已往之行政作業慣例，片面認為同一營利事業之
    課稅業務與免稅業務也各自有其交際費限額，且不實際審查
    每筆交際費支出之核准認列要件（即「業務上直接支付」，
    「經取得確實單據」），直接將原告申報之交際費總額，扣
    除課稅業務項下之限額後，所有餘額都算入免稅所得項下之
    交際費，此種作法與其已往對所得稅法第37條有關交際費最
    高限額之解釋意旨全然不符，鈞院於89年度訴字第3297號判
    決中亦持相同之見解，並因此撤銷被告有關交際費限額不當
    計算之處分可資參照。且依財政部函釋，僅規定以買賣有價
    證券為專業之營利事業，其交際費之限額計算係包括有價證
    券之購入成本及出售收入，卻未規定計算出限額後，交際費
    尚應按應稅及免稅部門之限額，分別計算轉列應稅所得及免
    稅所得額應歸屬之費用，故被告對於原告交際費之核定，顯
    係恣意擴大解釋，於法不合，又如此之核定勢將造成當交際
    費歸屬於買賣有價證券免稅業務之費用時，無論其計算結果
    是否超限，此部分之交際費均無法自課稅所得額中減除，如
    此財政部函釋「買賣有價證券列入交際費限額計算」之規定
    ，將僅徒具形式，毫無任何實質意義。
二、被告主張之理由：
(一)、證券交易所得分攤利息支出部分：
１、所得稅法第4 條之1 及第24條第1 項規定意旨，關於營利事
    業之費用及損失既為應稅收入及免稅收入所共同發生，且營
    利事業出售證券交易所得已納入免稅範圍，倘免稅項目之相
    關成本、費用歸由應稅項目吸收，則營利事業將雙重獲益，
    不僅有失前開稅法之立法精神，亦不符收入與成本、費用之
    配合及課稅公平原則。惟免稅收入與應稅收入應如何正確分
    攤營業費用及非營業損失，俾符合收入與成本、費用配合原
    則，法律無從針對稽徵技術作詳細規定，遂由財政部83年2
    月8 日台財稅字第000000000 號函釋示有關免稅所得分攤營
    業費用及利息支出之計算公式，乃係財政部基於中央財稅主
    管機關職權就行為時所得稅法第4 條之1 證券交易所得免納
    所得稅之立法意旨，及同法第24條有關營利事業所得之規定
    所作之解釋，符合立法旨趣，並經司法院釋字第493 號解釋
    在案；財政部又以85年8 月9 日台財稅第851914404 號函釋
    進一步針對綜合證券商及票券金融公司之2 種營利事業，於
    證券交易所得停止課徵所得稅期間從事有價證券買賣，使該
    項免稅所得仍應於其項下分攤營業費用及利息支出所訂定之
    分攤原則，原告既為證券商，即應依前開函釋計算分攤營業
    費用及利息支出。原告係以承銷、投資及買賣有價證券為主
    要營業項目，本期申報非營業損益項下之活存利息、定存利
    息及其他利息等，均屬無法明確歸屬之利息收入，而長、短
    期借款及透支之利息支出及發行商業本票之利息支出，亦屬
    無法明確歸屬之利息支出，經核算後無法明確歸屬之利息收
    入小於無法明確歸屬之利息支出，其差額依前揭函釋規定計
    算應分攤利息支出，自無不合。
２、上開函釋所指之「無法明確歸屬者」，應以事實上無法認定
    為限，系爭融資利息收入991,455,966 元、押金設算利息收
    入1,012,461 元、交割結算基金8,465,708 元及融券利息支
    出28,950,504元、押金利息支出534,659 元等，均係經營證
    券交易法第15條第1 項第3 款業務所發生之利息收入及支出
    ，可直接歸屬經紀部門，並非無法明確歸屬。故被告以無法
    明確歸屬之利息收入為43,462,335元，利息支出為464,806,
    866 元，因無法明確歸屬之利息收入小於無法明確歸屬之利
    息支出，其利息收支差額乃以購買有價證券平均動用資金，
    占全體可運用資金比例作為合理歸屬之分攤基礎，計算有價
    證券出售部分應分攤之利息，而不得在課稅所得項下減除，
    核算原告證券交易所得應分攤利息支出為329,912,767 元，
    並無違誤。
３、又平均動用資金比例，依原告修正計算購買有價證券平均動
    用資金比例為32.07%，其計算公式分子項目包含加計附賣回
    債券投資（RS）月平均餘額6,838,978,382 元，減除附買回
    債券投資（RP）月平均餘額15,020,626,821元，因原告債券
    附條件交易損益採買賣說申報，而資產負債表所列「附賣回
    債券投資」及「附買回債券負債」均屬融資說下之會計科目
    ，被告曾請原告按承作附條件交易之標的債券金額計算債券
    部位之月平均餘額，並將有價證券內所含之自有債券金額分
    別列示，惟未獲提示資料，是以調減RS－RP之月平均餘額，
    經調整後之有價證券平均動用資金比例之分子為15,170,317
    ,137元【購買有價證券平均動用資金15,170,317,137元＝會
    計師計算之營業證券金額6,319,506,676 元－附賣回債券投
    資（RS）月平均餘額6,838,978,382 元－附買回債券投資（
    RP）月平均餘額15,020,626,821元＋長期投資之669,162,02
    2 元】，重新計算購買有價證券平均動用資金比例為78.30%
   （ 購買有價證券平均動用資金占全體可運用資金比例78.30
    % ＝購買有價證券平均動用資金15,170,317,137元÷全體可
    運用資金19,373,227,468元）。是原告所訴各節，委無足採
    。
(二)、證券交易所得分攤交際費部分：
１、原告為經營證券業務之綜合證券商，因綜合證券商與一般投
    資公司之經營方式不同，其各部門之組織架構及業務明確，
    各該部門因經營部門業務所發生之相關費用，自應個別歸屬
    於各該部門收支損益項下之營業費用認列，僅管理部門（無
    營業收入）之損失費用因無法明確歸屬，始可按其費用性質
    ，分別依部門薪資、員工人數或辦公室面積等作為合理歸屬
    之分攤基礎。但行為時所得稅法第37條規定交際費之列支係
    以與業務直接有關者為限，綜合證券商之經紀、承銷、自營
    等各部門經營業務所支付之交際費，自應依交際對象歸屬於
    各業務部門項下之營業費用（屬可明確歸屬之費用，應個別
    歸屬認列），並分別依行為時所得稅法第37條規定標準限額
    列報。被告為正確計算其免稅所得額，依所得稅法第37條及
    財政部83年11月23日台財稅第000000000 號釋，分別核算其
    非屬出售有價證券應稅業務部分交際費可列支之限額，及出
    售有價證券免稅業務部分交際費可列支之限額，於法並無不
    合。
２、原告係以買賣有價證券為專業之營利事業，其出售有價證券
    之交易所得，依所得稅法第4 條之1 規定，停止課徵所得稅
    ，是原告本期之營業所得，可分為兩部分，一為應稅所得，
    一為免稅所得。又營利事業出售有價證券之交易所得納入免
    稅範圍，雖有其特殊意義，惟宜正確計算「免稅所得」之範
    圍，如免稅項目之相關成本費用歸由應稅項目吸收，營利事
    業將雙重獲益，不僅有失立法原意，並造成侵蝕稅源及課稅
    不公平之不合理現象，有改制前行政法院81年度判字第1462
    號判決可資參照。行為時所得稅法第37條規定交際費之列支
    係以與業務直接有關者為限，綜合證券商之經紀、承銷、自
    營等各部門經營業務所支付之交際費，自應依交際對象歸屬
    於各業務部門項下之營業費用（屬可明確歸屬之費用，應個
    別歸屬認列），並依所得稅法第37條及財政部83年11月23日
    台財稅第000000000 號函釋，分別核算其非屬出售有價證券
    之應稅業務部分交際費可列支之限額，及出售有價證券免稅
    業務部分交際費可列支限額後，再將超過應稅業務部門可列
    支之交際費限額部分，移由免稅部門核認。此係採對原告最
    有利之計算方式，即將非屬出售有價證券之應稅業務部分，
    讓原告享受全部之交際費限額，再將超過應稅業務部門可列
    支之交際費限額部分，歸屬為出售有價證券免稅業務部分之
    費用，轉自有價證券出售收入項下認列，以正確計算其免稅
    所得，於法並無不合。再交際費依所得稅第37條規定，係以
    事業體所經營之業務為計算基礎，該條各款定有明文，同一
    事業體如經營兩項以上之業務時，即必須分別計算得列支之
    交際費，始符合該法條規定，有改制前行政法院89年度判字
    第2069號、最高行政法院90年度判字第1893號、90年度判字
    第1607號、91訴字第405號判決，可資參採。
３、交際費申報85,546,939元，限額計算如下：(1)、非屬買賣有
    價證券應稅業務交際費限額部分：（短期票券利息收入10,1
    40,097＋經紀商手續費收入2,077,143,912 ＋承銷商業務收
    入165,194,857 ＋利息收入935,688,824 ＋股務代理收入84
    ,711,547＋其他營業收入34,634,290－減經紀手續費折讓23
    6,226,607 ）×0.6%+126,000=18,553,722 元。(2)、依據原
    告提供各部門各項費用歸屬明細表，本期申報交際費85,546
    ,939元，可直接歸屬至應稅收入之交際費為60,060,958元，
    可直接歸屬至免稅收入之交際費為1,408,284 元，無法明確
    歸屬之交際費為24,077,697元，按部門別使用面積比分攤，
    經紀部門比率為94.37%，承銷部門比率為4.18% ，自營部門
    比率為1.45% ，應稅收入部分無法明確歸屬間接分攤之交際
    費為23,728,570元【24,077,697元×（94.37%＋4.18% ）】
    ，交際費超限數為65,235,806元，調整轉列免稅部門分攤。
    準此，被告依所得稅法第37條規定及財政部83年11月23日台
    財稅第000000000 號函釋意旨，分別核算其非屬出售有價證
    券應稅業務部分交際費可列支之限額為18,553,722元，及出
    售有價證券免稅業務部分交際費可列支之限額為65,235,806
    元，並無不合。原告所訴，委無足採。
    理  由
甲、程序方面：
    本件行政訴訟起訴後，被告原代表人由許虞哲變更為凌忠嫄
    ，有行政院96年8 月3 日院授人力字第09600256721 號令影
    本在卷可憑，茲據繼任者於96年10月2 日具狀聲明承受訴訟
    ，核無不合，應予准許。
乙、實體方面：
一、本件原告係綜合證券商。88年度營利事業所得稅結算申報，
    原列報停徵之證券、期貨交易所得為虧損163,864,063 元，
    課稅所得額為650,336,039 元。被告初查以：(一)、原告申報
    利息收入1,044,396,470 元，大於利息支出494,292,029 元
    ，且將全部利息支出均列在課稅所得項下減除；惟查核其帳
    載申報無法明確歸屬之利息收入為43,462,335元（剔除原告
    列報之融資、押金設算、交割結算基金利息收入部分），無
    法明確歸屬之利息支出為464,806,866 元（剔除原告列報之
    融券利息支出及押金息支出），乃就利息收入小於利息支出
    之差額421,344,531 元，依財政部85年8 月9 日台財稅第85
    1914404 號函釋意旨，計算原告出售有價證券收入應分攤利
    息支出為329,912,767 元。(二)、原告申報交際費85,846,939
    元，原核定計算其非屬出售有價證券之應稅業務部分，交際
    費可列支之限額為18,553,722元【應稅交際費限額18,553,7
    22元＝（應稅收入3,061,146,823 元＋短票利息收入10,140
    ,097元）×0.6%＋126,000 元】，餘交際費65,235,806元元
    【交際費超限數65,235,806元＝85,546,939元－原告已列報
    1,408,284 元－免稅部門間接分攤之交際費349,127 元－應
    稅業務收入之交際費限額18,553,722元】，轉至有價證券售
    收入項下認列。核定證券交易所得為虧損367,354,623 元，
    課稅所得額為1,045,484,612 元。原告不服，就證券交易所
    得分攤利息支出及分攤交際費項目，迭經復查、訴願均遭駁
    回等事實，有被告88年度營利事業所得稅結算申報核定通知
    書、原告結算申報書、如事實概要所述之復查決定書等件影
    本附卷可稽（見原處分卷第290 、440 、490 、497-507 頁
    ），且為兩造所不爭，洵堪認定。
二、原告循序提起本件行政訴訟，主張：(一)、出售有價證券收入
    分攤利息支出部分：原告88年度營利事業所得稅結算申報時
    ，已將利息收入（支出）可明確辨認者，個別歸屬認列，並
    將無法明確歸屬者全數列在非營業收支項下，因此申報於非
    營業收益項下之利息收入計1,044,396,470 元及非營業支出
    項下之利息支出計494,292,029 元，乃無法明確歸屬之利息
    收入及支出總額，按財政部85年8 月9 日台財稅第85191440
    4 號函釋，因無法明確歸屬之利息收入遠大於利息支出，故
    原告將無法明確歸屬之利息支出全數於課稅所得項下減除，
    實無違誤，被告未能查明非營業收支項下利息收入（支出）
    係屬無法明確辨認者，即逕予調整認定原告無法明確歸屬之
    利息收入小於利息支出，並按購買有價證券平均動用資金比
    例分攤利息支出，增加原告系爭年度之課稅所得額，明顯違
    背前揭財政部函釋意旨，且與平等原則及經驗法則嚴重相悖
    。退步言之，縱使本案利息收入須依被告所主張加以重新分
    類，但其所計算之購買有價證券平均動用資金，占全體可運
    用資金比例之分子部分，亦因未以淨動用資金列算，而有違
    誤。(二)、出售有價證券收入分攤交際費部分：原告88年度申
    報交際費85,546,939元，係基於業務需要所產生之支出，且
    自營部經營有價證券買賣免稅業務所支付之交際費，依其交
    易對象歸屬於該部門費用僅1,408,284 元，申報時已合併於
    自營部門營業費用，並作為申報書第58項「證券交易利益調
    整數」項下，況本期申報交際費85,546,939元，尚未超過依
    所得稅法第37條規定第1 項1 款至4 款規定合併計算之限額
    128,867,252 元，然被告於計算交際費限額時，僅將有價證
    券經紀業務所取得之收入，按「供給勞務為業」之比率計算
    限額為18,553,722元，致超限65,235,806元，認屬於買賣有
    價證券應分攤之交際費用，而未將原告自行買賣有價證券部
    分之購入股票成本、出售證券收入、債券附買回、附賣回交
    易利益等，按所得稅法第37條第1 項第1 款「以進貨為目的
    」以及第2 款「以銷貨為目的」分別列入交際費限額之基礎
    計算，顯有違財政部83年11月23日台財稅第000000000 號函
    釋之意旨及被告對符合規定且未超過法定最高總限額之交際
    費均予認列之慣例云云。
三、證券交易所得分攤利息支出部分：
(一)、按「自中華民國七十九年一月一日起，證券交易所得停止課
    徵所得稅，證券交易損失亦不得自所得額中減除。」、「營
    利事業所得之計算，以其本年度收入總額減除各項成本費用
    、損失及稅捐後之純益額為所得額。」所得稅法第4 條之1
    、第24條第1 項分別定有明文。又「憲法第十九條規定人民
    有依法律納稅之義務，係指人民僅依法律所定之納稅主體、
    稅目、稅率、納稅方法及納稅期間等項而負納稅之義務。至
    於課稅原因事實之有無及有關證據之證明力如何，乃屬事實
    認定問題，不屬於租稅法律主義之範圍。」司法院釋字第21
    7 號解釋可資參照。而隨著商業環境的改變，營業收益與非
    營業收益會隨時變動；社會經濟型態的改變，也會導致新興
    行業的收入與支出型態改變。租稅法規客觀上的鉅細靡遺既
    辦不到，主觀上也不容許鉅細靡遺，是於租稅法律秩序，特
    別是營利事業所得稅的課徵，所依據的是由法律及行政命令
    所構成的規範組合。而只要與法律規定意旨及法律保留原則
    無違，基於租稅經濟上實質課稅原則及實現課稅公平原則計
    ，自亦容許稽徵機關於具體適用法律時，依其認定事實職權
    ，在法律規定意旨範圍內，解釋適用法律，以符財稅實務運
    作的需求。
(二)、次按「主旨：核釋營利事業於證券交易所得停止課徵所得稅
    期間從事有價證券買賣，其營業費用及利息支出之分攤原則
    。說明：二、．．．三、以有價證券買賣為專業之營利事業
    ，其營業費用及借款利息，除可合理明確歸屬者得個別歸屬
    認列外，應按核定有價證券出售收入、投資收益、債券利息
    收入及其他營業收入比例，計算有價證券出售部分應分攤之
    費用及利息，自有價證券出售收入項下減除。」、「主旨：
    補充核釋『綜合證券商暨票券金融公司』於證券交易所得停
    止課徵所得稅期間從事有價證券買賣，其營業費用及利息支
    出之分攤原則。說明：二、以有價證券買賣為專業之營利事
    業，其屬綜合證券商及票券金融公司部分之分攤原則補充核
    釋如下：(一)綜合證券商：1.營業費用部分：其可明確歸屬者
    ，得依個別歸屬認列；無法明確歸屬者，得依費用性質，分
    別選擇依部門薪資、員工人數或辦公室使用面積等作為合理
    歸屬之分攤基礎，計算有價證券出售部分應分攤之費用，不
    得在課稅所得項下減除。惟其分攤方式經選定後，前後期應
    一致，不得變更。2.利息支出部分：其可明確歸屬者，得依
    個別歸屬認列；無法明確歸屬者，如利息收入大於利息支出
    ，則全部利息支出得在課稅所得項下減除；如利息收入小於
    利息支出，其利息收支差額應以購買有價證券平均動用資金
    ，占全體可運用資金比例作為合理歸屬之分攤基礎，計算有
    價證券出售部分應分攤之利息，不得在課稅所得項下減除。
    所稱全體可運用資金，包括自有資金及借入資金；所稱自有
    資金，係指淨值總額減除固定資產淨額及存出保證金後之餘
    額；所稱比例計算，採月平均餘額計算之。．．．」分別經
    財政部83年2 月8 日台財稅第000000000 號及85年8 月9 日
    台財稅第851914404 號函釋有案；核該等函釋，乃財政部基
    於主管權責，就所得稅法第4 條之1 證券交易所得免納所得
    稅之立法意旨及同法第24條第1 項有關營利事業所得計算之
    規定所作之解釋，對從事買賣有價證券之營利事業闡明出售
    有價證券部分應分攤利息支出之原則，符合所得稅法第24條
    所揭櫫之收入與成本費用配合之原則及公平原則；又以購買
    有價證券平均動用資金占全體可運用資金比例，作為合理所
    屬之分攤基礎，而非將利息收支差額全數列於證券交易所得
    項下，已衡量上開行業資金混合統籌使用之情形，無違立法
    本旨及法律保留原則，其合憲性並經司法院釋字第493 號解
    釋確認在案，所屬稽徵機關辦理相關案件自得援用。
(三)、再按同時經營證券交易法第15條各款所規定之有價證券(一)、
    承銷；(二)、自行買賣；(三)、行紀、居間、代理及其他經主管
    機關核准之相關業務者，係屬綜合證券商，其經營之方式與
    一般投資公司有所不同。詳言之，綜合證券商其經紀（經紀
    部門受委託買賣及辦理證券業務收取手續費收入）、自營（
    自營部門出售營業證券所獲得之利益）、承銷（承銷部門承
    銷證券取得承銷業務收入，如證券之報酬、代銷證券手續費
    收入，承銷作業處理費收入、承銷輔導費收入及其他收入）
    、等各部門之組織架構及業務均甚明確，各該部門因經營部
    門業務所發生之相關費用，自應個別歸屬於各該部門收支損
    益項下之營業費用核實認列；僅如管理部門（無營業收入）
    之損失費用因無明確歸屬，始可按其費用性質，分別依部門
    薪資、員工人數或辦公室使用面積等作為合理歸屬之分攤基
    礎。又因綜合證券商經營之上述業務中包含出售有價證券，
    該交易所得依所得稅法第4 條之1 規定，乃係免稅，已於上
    述，則在計算綜合證券商之成本費用時，即應詳為區分，以
    正確計算其「免稅所得」之範圍，以防免稅項目之相關成本
    費用歸由應稅項目吸收，致營利事業將雙重獲益，不僅有失
    立法原意，並造成侵蝕稅源及課稅不公平之不合理現象。是
    應稅收入及免稅收入應分攤之相關成本費用之首要原則，乃
    視其可否直接合理明確歸屬而定，如可直接合理明確歸屬者
    得個別歸屬，換言之，原告經紀、承銷、自營等各部門經營
    業務所支付之營業，自應歸屬於各該業務部門項下之營業費
    用。
(四)、承前所述，上揭財政部85年函釋對於綜合證券商及票券金融
    公司等，其應稅收入及因從事有價證券之買賣而產生免稅收
    入，應分攤之相關成本費用，既以可否明確歸屬為區分前提
    ，則所稱應分攤利息收支差額，自係指無法明確歸屬之利息
    支出及利息收入差額，始有分攤之問題。又因利息收入一定
    是課稅所得，故稽徵實務上對利息收入係採以該筆收入為「
    業內」或「業外」收入歸屬之標準，而與「課稅所得」或「
    免稅所得」無關；僅就利息支出可否歸屬在「課稅所得」或
    「免稅所得」項下，論該支出可否「明確歸屬」。經查，原
    告本期申報非營業損益項下之活存利息、定存利息及其他利
    息收入等，均屬無法明確歸屬之利息收入；而發行商業本票
    、長、短期借款、透支之利息支出及其他利息支出，則係無
    法明確歸屬之利息支出，已為兩造所不爭，並有會計師簽證
    報告在卷可憑（見原處分卷第222 、223 頁），則依此核算
    利息收入43,462,335元（活存利息收入4,026,071 元＋定存
    利息收入32,066,325元＋其他利息收入7,369,939 元），小
    於利息支出464,806,866 元（發行商業本票之利息支出272,
    556,907 元＋長、短期借款利息支出189,881,749 元＋透支
    之利息支出631,802 元＋其他1,736,408 元），無法明確歸
    屬之利息支出大於無法明確歸屬之利息收入差額為421,344,
    531 元（利息支出464,806,866 元－利息收入43,462,335元
    ），則被告依首揭財政部85年8 月9 日台財稅第851914404
    號函釋意旨計算，核定應分攤之利息支出為329,912,767 元
    【證券交易所得應分攤利息支出329,912,767 元＝不可明確
    歸屬之利息支出差額421,344,531 元×購買有價證券平均動
    用資金占全體可運用資金比例78.30%；購買有價證券平均動
    用資金占全體可運用資金比例78.30%＝購買有價證券平均動
    用資金15,170,317,137元（詳後述）÷全體可運用資金19,3
    73,227,468元（依簽證會計師所提供且為原告所不爭之數據
    ；見本院卷第93頁）】，於法自屬有據。
(五)、雖原告主張融資、押金設算及交割結算基金等利息收入；暨
    融券及押金息之利息支出，均在財政部前開函釋所指之「無
    法明確歸屬者」範疇，是依其計算，系爭利息收入大於利息
    支出，被告逕為上述調整，有違前揭85年函釋規定云云。惟
    如前述，原告係以承銷、投資及買賣有價證券為主要營業項
    目之綜合證券商，本應依行為時證券商財務報告編製準則第
    3 條第1 項、第17條規定，將會計事務依其業務種類編製業
    務種類別損益表，將營業活動發生之會計事項，正確分類營
    業收入、營業成本與非營業收入及費用。惟查原告列報於非
    營業收益「利息收入」科目項下如附表所示之融資利息收入
    991,455,966 元（依上述編製準則第17條第1 款第10目列為
    營業收入）、交割基金利息收入8,465,708 元（依證券交易
    法第132 條規定，公司制證券交易所於其供給使用有價證券
    集中交易市場之契約內，應訂立由證券自營商或證券經紀商
    繳存交割結算基金，及繳付證券交易經手費。）；及列報於
    非營業損失「利息支出」科項下之融券利息支出28,950,504
    元（依上述編製準則第17條第2 款第12目列為營業支出），
    其性質分係主要營業活動產生之利息收入及支出而得歸屬於
    應稅之經紀部門。至押租金設算利息收入及支出部分，因係
    依加值型及非加值型營業稅法施行細則第24條第1 項及營利
    事業所得稅查核準則第72條第1 項第8 款規定：「本法第四
    章第一節規定計算稅額之營業人，出租財產所收取之押金，
    應按月計算銷售額。其計算公式如下…」、「出租財產所收
    取之押金，按月或按年計算銷售額者，出租人及承租人得分
    別以租金收入（支出）及利息支出（收入）列帳。」，純因
    課稅目的而設算列帳，並無實質之所得及支出。是參諸上開
    函釋意旨，於計算系爭利息收支差額時，均不得將上述利息
    收入及支出列入分攤計算之基礎甚明。原告上開主張，自無
    可採。
(六)、原告另主張其為支應融資融券交易而相對借入款所產生之利
    息支出亦應對等視為可明確歸屬云云，然原告就此部分所為
    之借貸金額明確說明並舉證以實其說；且於申報時復已將發
    行商業本票、長、短期借款等利息支出全部列為無法明確歸
    屬之非營業損失項下，業如前述。況本院92年度訴字第157
    號營利事業所得稅事件審理時，曾向財政部調閱上開函釋之
    原始卷宗，其卷內相關資料顯示，85年8 月5 日之會議紀錄
    內容與上開函釋意旨一致，且會議前提供參與開會者預研閱
    之「研析意見表」中亦載明，臺北市證券商公會確實提出「
    以全部利息收入與利息支出相比較來決定應否分攤」的意見
    ，但財政部顯然未採納，仍然堅持一貫之見解（詳見上開案
    件判決理由丙、貳、三、B 、1.b ），該判決因認從立法論
    之角度言之，所謂「全額比較法」（即以「全部利息收入與
    全部利息支出來比較」）尚非無見，甚至也可以將所謂「可
    明確歸屬」一語，解釋為不僅「利息收入」與「利息支出」
    本身必須明確歸屬，而且「收入」與「支出」二者之因果關
    係也必須明確，才可在事實層次上排除在攤提公式外（換言
    之，可明確歸屬之「利息收入」與「利息支出」本身必須先
    進行配對，雙方配對成功才可直接在事實層面進行認定，如
    果只有利息收入可明確歸屬，但取得利息收入所對應之利息
    支出不確定，此筆利息收入在計算有無利息支出差額時一樣
    要列入），此見解已非單純上開85年函釋法規範之適用問題
    ，而涉及新攤提標準之「法規範」創造活動，亦即認原告此
    部分主張已超越上開函釋解釋範疇。故被告據原告申報，認
    其借貸款項係統籌運用無法明確歸屬，而分攤認列如上述，
    自無原告指摘之不合理、違背平等原則、經驗法則及數學邏
    輯及本院92年訴字第157 號判決見解之情形，附此敘明。
(七)、再按債券附條件交易，會計處理有兩種方式，一為融資說，
    一為買賣說，融資說將債券之附買回或附賣回交易視為融資
    行為，而買賣說則視為買賣斷行為。採融資說者（在不考量
    債券付息日的情況），當公司持有債券但有資金需求時，可
    就手上之債券承作附買回交易（以下簡稱RP），用以換取資
    金，當然承作期間屆滿就需支付利息（亦即RP利息費用）並
    返還原先週轉進來之資金。有關承作RP交易之表達，對於已
    承作RP交易之債券仍列公司資產項下，惟需將取得週轉使用
    之資金列為公司負債，科目係附買回債券負債（以下簡稱RP
    負債），該資產與負債間金額通常不對等也無對價關係，端
    視資金需求者信用等級及市場資金供需狀況而定。當公司有
    剩餘資金時，可承作附賣回交易（以下簡稱RS），用以貸放
    資金，當然承作期間屆滿就能取得利息報酬（亦即於RS利息
    收入）並取回原先貸放出去之資金。有關承作RS交易之表達
    ，對於承作RS交易進來之債券係列公司資產項下，科目係附
    賣回債券投資（以下簡稱RS投資）。經查，原告債券附條件
    交易損益採買賣說申報（見原處分卷第398 頁原告補充說明
    ），依其會計師93年12月9 日補充說明，修正計算購買有價
    證券平均動用資金比例為32.6198%，其計算營業證券金額式
    分子項目，包含加計附賣回債券投資（RS）月平均餘額6,83
    8,978,382 元，減除附買回債券投資（RP）月平均餘額15,0
    20,626,821元（見原處分卷第415 、416 頁）。惟資產負債
    表所列「附賣回債券投資」及「附買回債券負債」均屬融資
    說下之會計科目，經被告請原告按承作附條件交易之標的債
    券金額計算債券部位之月平均餘額，並將有價證券內所含之
    自有債券金額分別列示，有93年12月30日財北國稅稽字第09
    30219266號函在卷可憑（見原處分卷第410 頁），然未獲提
    示資料，因以融資說計算之RS、RP之月平均餘額並無法確實
    反映實際購買有價證券動用之資金成本，而僅係以有價證券
    融資之款項，是被告乃調減原告自行計算之RS－RP之月平均
    餘額；又原告簽證會計師計算有價證券平均動用資金比例時
    ，分子部分漏計長期投資之月平均餘額669,162,022 元，經
    調整後之有價證券平均動用資金比例之分子為15,170,317,1
    37元【〔購買有價證券平均動用資金15,170,317,137元＝會
    計師計算之營業證券金額6,319,506,676 元－（附賣回債券
    投資（RS）月平均餘額6,838,978,382 元－買回債券投資（
    RP）月平均餘額15,020,626,821元）＋長期投資之669,162,
    022 元＝長期投資669,162,022 元＋營業證券（自營10,524
    ,553,390元＋3,976,601,725 元），見本院卷第93頁原告提
    出之有價證券平均動用資金占全體可運用資金比率明細表】
    ，重新計算購買有價證券平均動用資金比例為78.30%（購買
    有價證券平均動用資金占全體可運用資金比例78.30%＝購買
    有價證券平均動用資金15,170,317,137元÷全體可運用資金
    19,373,227,468元），於法要無不合。原告未視其未能提示
    購買有價證券動用之確實成本金額，猶主張被告未將債券附
    條件交易之動用資金以淨動用資金列於平均動用資金比之分
    子中，係有違誤云云，亦無可採。
四、關於證券交易所得分攤交際費部分：
(一)、按「業務上直接支付之交際應酬費用，其經取得確實單據者
    ，得分別依左列之限度，列為費用或損失：一、以進貨為目
    的，於進貨時所直接支付之交際應酬費用：．．．全年進貨
    貨價超過六億元者，超過部分所支付之交際應酬費用，以不
    超過千分之零點二五為限；經核准使用藍色申報書者，以不
    超過千分之零點五為限。二、以銷貨為目的，於銷貨時直接
    所支付之交際應酬費用：．．．全年銷貨貨價超過六億元者
    ，超過部所支付之交際應酬費用，以不超過千分之一為限；
    經核准使用藍色申報書者，以不超過千分之一點五為限。三
    、以運輸貨物為目的．．．四、以供給勞務或信用為業者，
    以成立交易為目的，於成立交易時直接所支付之交際應酬費
    用：．．．全年營業收益額超過四千五百萬元者，超過部分
    所支付之交際應酬費用，以不超過千分之四為限；經核准使
    用藍色申報書者，以不超過千分之六為限。」所得稅法第37
    條第1 項定有明文。次按「以買賣有價證券為專業之營利事
    業，因業務需要支付之交際費，其全年支付總額，以不超過
    左列標準為限：(一)買賣有價證券，依所得稅法第37條第1 項
    第1 款及第2 款規定辦理。(二)因有價證券所取得之股息、紅
    利及利息（包括短期票券之利息收入）等投資收益，准併入
    營業收入總額，依所得稅法第37條第1 項第4 款規定辦理，
    但投資收益80% （現行法改為全額免計）免計入所得額部分
    ，因實質免稅，則不應併計。」復經財政部83年11月23日台
    財稅第000000000 號函釋有案。核該函釋，乃財政部基於主
    管權責，就從事買賣有價證券之營利事業，得列為交際費用
    認列之認定方法所為之指示，既無違租稅法律主義及立法之
    本旨，本院自得予以援用。
(二)、如前所述，交際費與其他營業費用不同，係屬有限額規定之
    稅務會計科目，且其列支限於與該各款所列之業務直接有關
    者，申言之，係以營利事業所經營之業務為計算基礎，其限
    額係按「進貨」、「銷貨」、「運輸貨物」、「供給勞務或
    信用」之營業內容定之，且每一項業務種類之交際費用均有
    其一定之最高限額，在此4 款業務範圍內之交際費支出，均
    必須不超過其限額，且符合交際費支付之法定要件者（即「
    業務上直接支付」、「經取得確實單據」）才能核實報銷；
    並以各個業務範圍各自「實際支付、又未超過限額」之交際
    費加總為納稅義務人所得申報之交際費額度，亦即依「業務
    別」分別認列每一項目下之最高交際費限額，不得相互填補
    。而綜合證券商其經紀、自營、承銷業務部門既可區辨分明
    ，則依交際對象歸屬各該業務部門項下之營業費用，乃屬可
    明確歸屬之費用，自應個別歸屬認列；再將無法明確歸屬之
    交際費分攤至各部門，並依所得稅法第37條規定及財政部83
    年11月23日台財稅第000000000 號函釋意旨，分別核算其非
    屬出售有價證券之應稅業務部分交際費可列支之限額，及出
    售有價證券免稅業務部分交際費可列支限額後，再將超過應
    稅業務部門可列支之交際費限額部分，移由免稅部門核認。
    此係採對業者最有利之計算方式，即將非屬出售有價證券之
    應稅業務部分，讓業者享受全部之交際費限額，再將超過應
    稅業務部門可列支之交際費限額部分，歸屬為出售有價證券
    免稅業務部分之費用，轉自有價證券出售收入項下認列，以
    正確計算其免稅所得。
(三)、本件原告係經營證券業務之綜合證券商，其出售有價證券（
    自營部門）之交易所得，依法停止課徵所得稅，屬免稅範圍
    。而依其88年度營利事業所得稅結算申報，列報應稅收入營
    業費用項下之交際費85,546,939元（經紀承銷部門60,060,9
    58元、自營部門1,408,284 元、無法明確歸屬24,077,697元
    ；見原處分卷第348 頁原告製作之各部門各項費用歸屬明細
    表）。觀其限額計算方式：(1)以銷貨為目的部分（出售證券
    收入）81,291,626元、(2)以進貨為目的部分（出售證券成本
    ）27,873,671元、(3)供給勞務或信用部分19,701,955元，合
    計128,867,252 元，固係依業務目的別計算之限額（見原處
    分卷第282 頁之所得稅法規定有列支限額之項目標準計算表
    ）；惟其將限額內之交際費具有合法憑證之85,546,939元，
    全數列入應稅收入營業費用項下，而未區辨應稅部門（承銷
    、經紀部門─供給勞務或信用，以成立交易為目的）之交際
    費，始係其得於課稅所得中減除之交際費，而概將應歸屬於
    免稅收入業務（自營部門─含出售證券收入及出售證券成本
    ）項下之限額移由應稅收入項下減除，顯已造成上述侵蝕稅
    源之不合理現象。從而，被告依行為時所得稅法第37條規定
    ，及財政部83年11月23日臺財稅第000000000 號、85年8 月
    9 日台財稅第851914404 號函釋，先直接明確歸屬個別部門
    認列，再分別核算被告非屬出售有價證券應稅業務部分交際
    費可列支之限額，及出售有價證券免稅業務部分交際費可列
    支之限額，亦即以前述總計原告應稅部門（即供給勞務或信
    用部分）全年之營業收入，依首揭所得稅法第37條第1 項第
    4 款就使用藍色申報書之規定比例，計算非屬出售有價證券
    之應稅業務部分交際費可列支之最高限額為18,553,722元【
    （短期票券利息收入10,140,097元＋經紀商手續費收入2,07
    7,143,912 元＋承銷商業務收入165,194,857 元＋利息收入
    935,688,824 元＋股務代理收入84,711,547元＋其他營業收
    入34,634,290元－減經紀手續費折讓236,226,607 ）×0.6%
    ＋126,000= 18,553,722 元。】，讓業者享受全部之交際費
    限額後，再將超過應稅業務部門可列支之交際費限額部分，
    歸屬為出售有價證券免稅業務部分之費用，轉自有價證券出
    售收入項下認列【依據原處分卷第348 、349 頁原告提供各
    部門各項費用歸屬明細表及補充說明，本期申報交際費85,5
    46,939元，可直接歸屬至應稅收入之交際費為60,060,958元
    ，可直接歸屬至免稅收入之交際費為1,408,284 元；無法明
    確歸屬之交際費為24,077,697元，按部門別使用面積比分攤
    ，經紀部門比率為94.37%，承銷部門比率為4.18% ，自營部
    門比率為1.45% ，應稅收入部分無法明確歸屬間接分攤之交
    際費為23,728,570元〔24,077,697元×（94.37%＋4.18% ）
    〕】，核定其非屬出售有價證券應稅業務部分交際費可列支
    之限額為18,553,722元，及出售有價證券免稅業務部分交際
    費可列支之限額65,235,806元調整轉列免稅部門分攤【65,2
    35,806元＝〔85,546,939元－18,553,722元－原告已自行列
    報之免稅部分交際費限額1,408,284 元－原告自行列報無法
    明確歸屬之免稅收入間接分攤之交際費349,127 元（24,077
    ,697×1.45 %＝349,127 元；元以下四捨五入）】，於法尚
    無不合。
(四)、原告未明被告將課稅業務項下計算之交際費限額全數讓其認
    列，餘額始計入免稅所得項下，已係對其最有利之計算方式
    ；另所得稅第37條有關交際費係以事業體所經營之業務為計
    算基礎，同一事業體如經營兩項以上之業務時，即必須分別
    計算得列支之交際費，始符該條規定立法本旨；暨其自行買
    賣有價證券部分之購入股票成本、出售證券收入、債券附買
    回、附賣回交易利益等均屬免稅業務部分之交際費限額之基
    礎，與應稅部分交際費限額之計算無關等情，猶主張被告向
    來只要未超過法定最高總限額，即准核實認列，於本件卻反
    其已往之行政作業慣例及相關解釋意旨云云，要無可採。至
    本院89年度訴字第3297號判決乃係個案見解，不能拘束本院
    ；亦與本院96年度訴字第3685號案被告未將原告已列報之免
    稅部分交際費扣除而本案已經扣除該部分，情節有所不同，
    要無從比附援引，併此敘明。
五、綜上所述，原告之主張均無可採。被告以原告88年度申報非
    營業損益項下之活存利息、定存利息及其他利息等，均屬無
    法明確歸屬之利息支出，而長、短期借款及透支之利息支出
    及發行商業本票之利息支出，亦屬無法明確歸屬之利息支出
    ，且經核算後無法明確歸屬之利息支出大於無法明確歸屬之
    利息收入，乃就其差額依前揭財政部85年8 月9 日台財稅第
    851914404 號函釋意旨，計算其有價證券出售部分應分攤之
    利息支出為329,912,767 元，並無不合。又被告依首揭法條
    規定及財政部函釋意旨，分別核算其非屬出售有價證券應稅
    業務部分交際費可列支之限額為18,553,722元，及出售有價
    證券免稅業務部分交際費可列支之限額為65,235,806元，亦
    無不當。訴願決定予以維持，亦無違誤，原告猶執前詞，訴
    請撤銷，為無理由，應予駁回。
六、兩造其餘攻擊防禦方法經本院審酌後，核與本件判決結果均
    不生影響，故不再逐項論述，附敘明之。
據上論結，原告之訴為無理由，爰依行政訴訟法第98條第1 項前
段，判決如主文。
中　　華　　民　　國　　96　　年　  11　　月　　1　　 日
                  第 七 庭 審 判 長 法  官　李得灶
                                    法  官　黃秋鴻
                                    法  官　林玫君
上為正本係照原本作成。
如不服本判決，應於送達後20日內，向本院提出上訴狀並表明上
訴理由，如於本判決宣示後送達前提起上訴者，應於判決送達後
20日內補提上訴理由書（須按他造人數附繕本）。
中　　華　　民　　國　　96　　年　  11　　月　　1　　 日
             　　　　　　　   　　　書記官  黃明和
